【裁判字號】    99,易,614
【裁判日期】    991011
【裁判案由】    詐欺
【裁判全文】
臺灣彰化地方法院刑事判決               99年度易字第614號
公  訴  人  臺灣彰化地方法院檢察署檢察官
被      告  郭偉哲
            陳火山
            張益銘
            藍靖茹
上列被告等因詐欺案件，經檢察官提起公訴（98年度偵字第4061
、6383、6564、6565、6765、6833、7041、7042、7137、7222、
7820、9664、9665號、99年度偵字第3126號），本院判決如下：
    主  文
郭偉哲、陳火山均公訴不受理。
張益銘、藍靖茹均免訴。
    理  由
一、公訴意旨略以：
  (一)被告郭偉哲、陳火山、張益銘與顧景祥、楊道鑒、劉世傑（
    顧景祥等3 人另行審結）共同基於意圖為自己不法所有之犯
    意聯絡，由郭偉哲招攬陳火山、張益銘前來自由通訊行（顧
    景祥為名義負責人，楊道鑒為店長，劉世傑為業務員）填寫
    行動電話服務申請書並勾選資費方案及簽章後，佯裝有申辦
    附表編號一、二所示行動電話門號之需求後，由楊道鑒、顧
    景祥、劉世傑以傳真方式向遠傳電信、台哥大電信公司之特
    約經銷商（陳火山之0000000000號係透過鹿港中正店）申請
    門號開通，並要求遠傳、台哥大電信公司依客戶選定之費率
    方案支付所搭配之佣金及手機補貼款，俟楊道鑒接獲門號開
    通之通知後，即當場給付申辦酬金給陳火山、張益銘；嗣後
    ，楊道鑒、顧景祥為確保李肇瑞之佣金及手機補貼款不被追
    回，遂以代繳初期月租費，並藉故將申請人申辦之行動電話
    SIM 卡留置於自由通訊行內，以營造所申辦之門號均為正常
    使用之假象，使遠傳電信、台哥大電信公司審核人員誤認陳
    火山、張益銘有使用門號需求及自由通訊行已將所選定費率
    方案搭配之手機交給陳火山、張益銘使用而陷於錯誤，乃依
    約透過特約經銷商（陳火山部分係經由鹿港中正店給付）給
    付如附表編號一、二所示之門號佣金與手機補貼款給自由通
    訊行（申請人、申辦時間、門號、補貼款與佣金詳如附表編
    號一、二所示），因認被告郭偉哲、陳火山、張益銘共同涉
    有刑法第339 條第1 項之詐欺取財罪云云。
  (二)被告藍靖茹由姓名年籍不詳、綽號「阿明」之成年男子招攬
    前往自由通訊行後，藍靖茹即與顧景祥、楊道鑒、劉世傑共
    同基於意圖為自己不法所有之犯意聯絡，由藍靖茹填寫行動
    電話服務申請書並勾選資費方案及簽章後，佯裝有申辦附表
    編號三所示行動電話門號之需求後，由楊道鑒、顧景祥或劉
    世傑以傳真方式向台哥大電信公司之特約經銷商（鹿港中正
    店）申請門號開通，並要求台哥大電信公司依客戶選定之費
    率方案支付所搭配之佣金及手機補貼款，俟楊道鑒接獲門號
    開通之通知後，即當場給付申辦酬金給藍靖茹；嗣後，楊道
    鑒、顧景祥為確保藍靖茹之佣金及手機補貼款不被追回，遂
    以代繳初期月租費，並藉故將申請人申辦之行動電話SIM 卡
    留置於自由通訊行內，以營造所申辦之門號均為正常使用之
    假象，使台哥大電信公司審核人員誤認藍靖茹有使用門號需
    求及自由通訊行已將所選定費率方案搭配之手機交給藍靖茹
    使用而陷於錯誤，乃依約透過特約經銷商（鹿港中正店）給
    付如附表編號三所示之門號佣金與手機補貼款給自由通訊行
    （申辦時間、門號、補貼款與佣金詳如附表編號三所示），
    因認被告藍靖茹涉有刑法第339 條第1 項之詐欺取財罪云云
    。
二、按同一案件繫屬於有管轄權之數法院者，由繫屬在先之法院
    審判之，但經共同之直接上級法院裁定，亦得由繫屬在後之
    法院審判；又案件依第8 條之規定不得為審判者，應諭知不
    受理之判決，刑事訴訟法第8 條、第303 條第7 款定有明文
    。至「同一案件」係指所訴兩案之被告相同，被訴之犯罪事
    實亦屬同一者而言；接續犯、吸收犯、結合犯、加重結果犯
    及刑法修正前之常業犯等實質上一罪，暨想像競合犯、刑法
    修正前之牽連犯、連續犯之裁判上一罪者，均屬同一事實；
    又按案件曾經判決確定者，應諭知免訴之判決，刑事訴訟法
    第302 條第1 款定有明文。此係因同一案件，既經法院為實
    體上之確定判決，其犯罪之起訴權業已消滅，依一事不再理
    之原則，不許再為訴訟客體，更為其他有罪或無罪之實體上
    裁判。而案件是否同一，以被告及犯罪事實是否均相同為斷
    ，所謂事實同一，應從「訴之目的及侵害性行為之內容是否
    同一」為斷，即以檢察官或自訴人請求確定其具有侵害性之
    社會事實關係為準，亦即經其擇為訴訟客體之社會事實關係
    ；縱令後之起訴事實較之確定判決之事實有減縮或擴張之情
    形，仍不失為同一案件，故其所訴之罪名雖有不同，而事實
    內容既屬一致，仍屬案件之同一性，最高法院98年度臺上字
    第6899號、94年度臺上字第1783號、72年度臺上字第4996號
    判決意旨均著有明文。
三、經查：
  (一)被告郭偉哲於民國97年10月6 日帶同被告陳火山至自由通訊
    行，以被告陳火山自己之名義申辦行動電話門號0000000000
    、0000000000號，並由被告郭偉哲以每支門號新臺幣（下同
    ）2000元之代價，向被告陳火山收購，再轉交予楊道鑒之犯
    罪事實；被告郭偉哲於民國97年10月18日帶同被告張益銘至
    自由通訊行，以被告張益銘自己之名義申辦行動電話門號00
    00000000、0000000000號，並由被告郭偉哲以每支門號1500
    元之代價，向被告張益銘收購，再轉交予楊道鑒之犯罪事實
    ，業經臺灣臺中地方法院於99年5 月19日，以98年度易字第
    3748號判決被告郭偉哲、陳火山、張益銘幫助犯詐欺取財罪
    ，各處有期徒刑6 月、3 月、3 月，被告張益銘部分於同年
    6 月21日確定，被告郭偉哲、陳火山部分則上訴於臺灣高等
    法院臺中分院，現尚未審結等情，均有臺灣高等法院被告前
    案紀錄表、本院電話洽辦公務紀錄單附卷可稽。
  (二)被告藍靖茹於97年10月6 日前某日，在臺中市不詳地點提供
    身分證、健保卡影本資料及填寫臺灣大哥大行動電話門號申
    請表，以6500元代價將上開資料交予綽號「小黑」之詐欺集
    團成員，並申辦0000000000號行動電話門號使用之犯罪事實
    ，業經臺灣雲林地方法院於98年12月11日，以98年度六簡字
    第212 號判決被告藍靖茹幫助犯詐欺取財罪，處拘役30日，
    於99年1 月18日確定等情，亦有臺灣高等法院被告前案紀錄
    表在卷為憑。
  (三)顯見，上開被告陳火山、張益銘、藍靖茹等3 人以自己名義
    分別申辦如附表編號一所示其中0000000000、00000000002
    號2 支行動電話門號、編號二所示其中0000000000、000000
    0000號2 支行動電話門號及編號三所示之0000000000號行動
    電話門號，均交付予他人使用，而因此取得一定報酬，及被
    告郭偉哲招攬被告陳火山、張益銘申辦行動電話門號，並將
    上開行動電話門號卡交予楊道鑒之基本社會事實關係，經核
    與本件起訴書所指犯罪事實，本屬一致；縱令上開被告等所
    為，其報酬之來源並非基於單一出售行動電話門號卡所得，
    而有來自本件起訴書所指共同詐領電信業者佣金與手機補貼
    款之情，亦屬一行為觸犯數罪名之想像競合犯，與前揭已判
    決之部分，仍為同一事實；雖本件起訴書所指犯罪之型態為
    正犯，與上開判決所認定之幫助犯類型並不相同，然揆諸首
    揭法律條文及判決意旨，其被告與犯罪事實同一者，即屬同
    一案件，非以起訴檢察官所指罪名為斷，上開犯罪事實既分
    別經法院判決，檢察官再行起訴，自應視其確定與否，分別
    諭知不受理及免訴之判決，爰不經言詞辯論判決如主文所示
    。
據上論斷，應依刑事訴訟法第302 條第1 款、第303 條第7 款、
第307 條，判決如主文。
中    華    民    國    99    年    10    月    11    日
                  刑事第七庭  審判長法  官  葉明松
                                    法  官  黃玉齡
                                    法  官  戰諭威
以上正本證明與原本無異。
如不服本判決應於收受判決後10日內向本院提出上訴書狀，並應
敘述具體理由。其未敘述上訴理由者，應於上訴期間屆滿後20日
內向本院補提理由書( 均須按他造當事人之人數附繕本) 「切勿
逕送上級法院」。
中    華    民    國    99    年    10    月    11    日
                                    書記官  黃當易
附表
┌──┬───┬────┬─────┬──────┐
│編號│申辦人│申辦時間│申辦門號  │手機補貼款  │
├──┼───┼────┼─────┼──────┤
│一  │陳火山│97年10月│0000000000│7100        │
│    │      │6日     ├─────┼──────┤
│    │      │        │0000000000│7100        │
│    │      │        ├─────┼──────┤
│    │      │        │0000000000│4300        │
├──┼───┼────┼─────┼──────┤
│二  │張益銘│97年10月│0000000000│7100        │
│    │      │18日    ├─────┼──────┤
│    │      │        │0000000000│7100        │
│    │      │        ├─────┼──────┤
│    │      │        │0000000000│600         │
├──┼───┼────┼─────┼──────┤
│三  │藍靖茹│97年10月│0000000000│4300        │
│    │      │6日     │          │            │
└──┴───┴────┴─────┴──────┘

司法院資訊處製作；財團法人民間司法改革基金會備份。
